【裁判字號】    95,台上,6561
【裁判日期】    951130
【裁判案由】    貪污
【裁判全文】
最高法院刑事判決            九十五年度台上字第六五六一號
上  訴  人  甲○○
選任辯護人  陳峰富律師
上  訴  人  乙○○
上列上訴人等因貪污案件，不服台灣高等法院中華民國九十五年
七月四日第二審更審判決（九十二年度上更(二)字第五四一號，起
訴案號：台灣台北地方法院檢察署八十六年度偵字第一二六０三
、一二九一一號），提起上訴，本院判決如下：
    主  文
上訴駁回。
    理  由
壹、按刑事訴訟法第三百七十七條規定，上訴於第三審法院，非
以判決違背法令為理由，不得為之。是提起第三審上訴，應以原
判決違背法令為理由，係屬法定要件。如果上訴理由書狀並未依
據卷內訴訟資料，具體指摘原判決不適用何種法則或如何適用不
當，或所指摘原判決違法情事，顯與法律規定得為第三審上訴理
由之違法情形，不相適合時，均應認其上訴為違背法律上之程式
，予以駁回。
貳、甲○○部分：
上訴人甲○○上訴意旨略稱：(一)、本件系爭瑞芳鎮臨時垃圾掩埋
場可以容納之垃圾與土方共計達三百六十萬立方米以上，有名揚
測量工程有限公司（下稱名揚公司）出具之計畫書可參，原判決
竟認定僅有五十五萬立方米之容量，自有認定事實與證據資料不
符之證據上理由矛盾之違法。(二)、瑞芳鎮公所雖有與台灣電力股
份有限公司（下稱台電公司）簽約，由深澳發電廠提供煤渣之事
，但因煤渣性質疏鬆，無法供作垃圾覆土，而上揭臨時掩埋場地
勢陡峭，又有坑洞，須用大量土方整地，鎮長周清龍乃口頭同意
接受他人之廢棄土，以免費獲得覆土，並因此公告徵求，此經周
清龍及清潔隊班長周阿明供證在案，廠商李博文、林錦鏜亦證實
確有將廢土載運至上揭臨時垃圾掩埋場傾倒之情，足見甲○○身
為瑞芳鎮代理清潔隊隊長，依分層負責規定，核發同意廠商前來
棄土之公函，再於其等棄土完成後，核發申謝函之行為，均無不
法，乃原審就此有利於甲○○之證據不予斟酌採納，復未於判決
內說明其不採納之理由，即有判決理由不備之違誤。(三)、本件各
廠商前來棄土之時，證人陳宏謨尚未接任甲○○之清潔隊隊長職
位，另證人林志輝則早已離職，其等就廠商棄土之事自「不清楚
」，原判決竟以其二人之證言，作為認定甲○○犯罪之證據，顯
於證據法則有違。(四)、各相關廠商人員均一致供明不認識甲○○
，則甲○○如何會有予以圖利之存心，尤以廠商將甲○○依法核
發之棄土同意函與申謝函，持以作為不實或不正用途，並非甲○
○所得預見，且該函內容既無不實，當無生何損害可言，原判決
理由內，未見有關圖利認定之證據記載，亦未說明如何認定甲○
○與廠商人員有共同行使上揭文書之犯意聯絡之理由，難謂無判
決不備理由之違失，況其認定，要與經驗法則相違。(五)、原審對
於甲○○聲請以共同被告乙○○作為證人，行交互詰問程序，未
予進行，亦未於判決內說明不予准許之理由，卻採用乙○○在偵
查中所為之供詞，作為認定甲○○犯罪之證據，同有判決不備理
由及違背證據法則之違法云云。惟查：證據之取捨、證明力之判
斷及事實之認定，係屬事實審法院自由判斷之職權，此項職權之
行使，倘不違背客觀存在之經驗法則或論理法則，即無由當事人
單憑自己主觀意見，指摘為違法，而資為上訴第三審之適法理由
。本件原判決認定甲○○有原判決事實欄所載之犯行，因而將第
一審關於甲○○部分之科刑判決撤銷，於比較新、舊法律之規定
後，適用較有利於甲○○之行為時貪污治罪條例及修正前刑法，
改判依連續犯圖利罪及行使登載不實公文書罪之牽連犯關係，從
一重論處甲○○連續犯行為時貪污治罪條例第六條第一項第四款
之對於主管之事務，直接圖利罪刑（處有期徒刑七年），主要係
依憑甲○○坦承未向鎮長報告，即接受鎮民代表會乙○○代表之
關說，核發廠商請求傾倒廢棄土之同意覆土函之部分自白；證人
即上揭清潔隊職員李美華證稱：上揭同意函均由甲○○自行擬稿
並決行；周清龍證稱：確實不清楚甲○○出具覆土同意函之事；
陳宏謨、林志輝一致證稱：上揭臨時垃圾掩埋場實際上係以台電
公司深澳發電廠清運之煤（灰）渣，作為垃圾之覆土；陳宏謨更
謂：該掩埋場禁止傾倒廢土，亦不受理及處理廢土之事；證人即
廠商林恭、陳富藏一致供證：透過乙○○之協助，取得甲○○決
行之棄土證明文書；林錦鏜證稱：透過瑞芳鎮公所秘書余清芳（
案發前已經死亡），買得「棄土同意函」；李博文證稱：透過乙
○○而取得廠商需用之「廢土證明書」，伊並因此賺取仲介佣金
；林錦鏜、林恭尚與其他廠商胡石枝、李銘村、莊金水一致坦言
：伊等之廢土，實際上確未運至偏遠之上揭掩埋場；該掩埋場設
置所在之土地承租人瑞三礦業股份有限公司（下稱瑞三公司）總
經理潘土生供證：瑞三公司向台北縣政府租得土地，瑞芳鎮公所
曾將廢棄物傾倒其上，但所傾倒者並無廢土各等語；復有台電公
司深澳廠函（附供應煤渣給瑞芳鎮公所，以作垃圾覆土之契約書
）；瑞芳鎮公所覆稱：該公所並未於民國八十二年間公告徵求土
方，以為臨時垃圾場覆土之用之公函；瑞三公司要求瑞芳鎮公所
補償損害函；甲○○核發內容不實之如原判決附表所示同意棄土
公函及證明廢土已經處理完畢之公文；暨檢察官履勘現場，發現
該臨時垃圾掩埋場，係採用以煤渣代替土方，而掩蓋垃圾雜物之
履勘筆錄等證據資料。並對於甲○○矢口否認犯罪，所為上揭臨
時垃圾掩埋場地勢陡峭，又須闢建安全路徑供垃圾車行駛，需用
大量土方，然為節省公帑，乃由瑞芳鎮公所公告，如有欲傾倒廢
土者，可向公所提出申請，經同意後，即得進場，伊所核發者，
即係准予傾倒廢土之同意函，而非所謂之棄土證明，且伊之所以
同意廠商傾倒廢土，無非為符合「一般之廢棄物衛生掩埋場設置
規範」，須以覆土方式掩埋垃圾之規定，實無圖利業者之犯意，
檢察官履勘地點，要與伊所指棄土所在不同，應不得憑以作為認
定伊犯罪之依據云云之辯解，如何係飾卸之詞，不足採信，亦已
依卷內各證據資料詳加指駁說明。所為事實認定及得心證理由，
俱有卷內各證據資料可稽，並未違背客觀存在之經驗法則與論理
法則。原審既係就上揭各項直接及間接證據，予以綜合判斷，並
於原判決理由貳－甲－二－３末段內，說明林錦鏜一度證稱：廢
土有送至瑞芳垃圾場云云一節，要與其先前所述及其他各證據資
料不符，尚無可採；復於理由貳－甲－二－４－(4)內，敘明其認
定「甲○○於發函之初，即知廠商該函件並非用於棄土，而是另
有所圖，……其有明知為不實之事項而登載於公文書，並使廠商
取得不實之證明文件，得以申請開工，使廠商圖得不法利益之故
意」之理由，上訴意旨予以割裂觀察，並任憑己意，指摘認定事
實違背經驗法則及有理由未備之違法，尚難認為適法之第三審上
訴理由。至原判決縱有誤會名揚公司函文內容；未說明不採信李
博文翻供、周阿明所為與瑞芳鎮公所函不符之證言；未以證人身
分，對於乙○○行交互詰問程序，固有瑕疵，但除去此部分瑕疵
，既仍應為相同之認定，而於原判決本旨不生影響，依刑事訴訟
法第三百八十條規定意旨，要無許資為上訴第三審合法理由之餘
地。其餘上訴意旨，置原判決已明白論斷之事項於不顧，就原審
採證認事職權之行使，任意指摘其有採證違背證據法則、判決理
由矛盾及證據調查職責未盡之違失，且猶為單純事實上之爭執，
不能認為已具備合法上訴第三審之形式要件。依上說明，應認甲
○○之上訴為違背法律上之程式，予以駁回。
、乙○○部分：
上訴人乙○○上訴意旨略謂：(一)、林恭之證言，乃屬審判外之陳
述，原則上，依刑事訴訟法第一百五十九條規定，並無證據能力
，原判決竟採為認定乙○○犯罪之證據，而未說明其如何具有得
為證據之例外理由，自有認定犯罪事實不依證據，及判決不備理
由之違誤。(二)、瑞芳鎮公所之臨時垃圾掩埋場，確有以廢土處理
垃圾之需求，其公開徵求土方之運作，已行之有年，不但合法，
且早成慣例。乙○○實無利用其為該鎮鎮民代表之身分，向甲○
○關說，及圖利他人或自己之情事云云。惟查：法院認定犯罪事
實，並非悉以直接證據為必要，其綜合各項直接及間接證據，本
於推理作用而為判斷，要非法所不許。又依刑事訴訟法施行法第
七條之三但書規定，修正刑事訴訟法施行前，已依法定程序進行
之訴訟程序，其效力不受影響。原判決主要係依憑乙○○坦承其
任職為瑞芳鎮民代表時，鎮民代表大會並未通過同意廠商將工程
廢土傾倒於該鎮臨時垃圾掩埋場之決議，卻替廠商代寫申請書，
並向甲○○關說，發給廠商棄土同意函，廠商則付伊些許款項為
酬之自白；證人黃秀煥、李銘村、李博文、林秀寬、林恭等人均
一致指證伊等皆支付一定之對價給予乙○○，始能取得棄土同意
書等語；其中，林秀寬並謂：確有開立一紙新台幣（下同）二十
萬元之支票，交給林恭，林恭因此交伊一紙瑞芳鎮公所之棄土同
意書，復有林恭簽收該票之簽收簿影本可徵；林恭亦謂：係以每
立方米十元計價，簽發其弟名義之支票給乙○○，作為取得棄土
同意書之代價，有支票影本足參等證據資料，乃認定乙○○有原
判決事實欄所載之犯行，因而撤銷第一審關於乙○○部分之科刑
判決，並比較新、舊法律規定，適用較有利之行為時貪污治罪條
例及修正前刑法，改判依連續犯圖利罪及行使登載不實公文書罪
之牽連犯關係，從一重論處乙○○共同連續犯行為時貪污治罪條
例第六條第一項第五款之對於非主管之事務利用身分圖利罪刑（
處有期徒刑九年）。對於其矢口否認犯罪，所為伊係民意代表，
所為純屬為民服務，雖得有金錢，然係供聚餐或喝花酒之用，並
非取得棄土同意書之對價云云之辯解，如何係畏罪飾卸之詞，不
可採信，亦據卷內訴訟資料詳予指駁說明。所為事實認定及得心
證理由，俱有各證據資料在案可稽，自形式上觀察，於法並無不
合。林恭迭經第一審法院傳喚無著，乙○○且當庭直言不知其人
之確實下落，有各送達回證及筆錄可徵，原判決理由壹內，復敘
明林恭之警詢陳述，係依當時有效之法定程序取得，且於歷審中
，依法提示並告以要旨，進行調查、辯論程序，自具有證據能力
。上訴意旨指稱原判決未說明此部分何以得為證據之理由，有判
決不備理由之違法一節，顯未確實依據訴訟資料而為指摘。至其
餘上訴意旨，核屬單純事實上之爭執，非屬法律爭議，要難認為
適法之第三審上訴理由。依上說明，應認乙○○之上訴，為違背
法律上之程式，予以駁回。
據上論結，應依刑事訴訟法第三百九十五條前段，判決如主文。
中    華    民    國  九十五  年   十一   月   三十   日
                      最高法院刑事第八庭
                          審判長法官  張  淳  淙
                                法官  劉  介  民
                                法官  張  春  福
                                法官  洪  昌  宏
                                法官  蔡  彩  貞
      本件正本證明與原本無異
                                      書  記  官
中    華    民    國  九十五  年   十二   月    四    日
                                                      Ｅ


司法院資訊處製作；財團法人民間司法改革基金會備份。
